【裁判字號】    98,訴,1617
【裁判日期】    990127
【裁判案由】    違反槍砲彈藥刀械管制條例
【裁判全文】
臺灣高雄地方法院刑事判決              98年度訴字第1617號
公  訴  人  臺灣高雄地方法院檢察署檢察官
被      告  乙○○
選任辯護人  王仁聰律師
上列被告因違反槍砲彈藥刀械管制條例案件，經檢察官提起公訴
（98年度偵字第18450 號），本院判決如下：
    主  文
乙○○犯非法寄藏手槍罪，處有期徒刑伍年貳月，併科罰金新臺
幣捌萬元，罰金如易服勞役，以新臺幣壹仟元折算壹日。扣案之
ＧＬＯＣＫ廠二六型手槍壹把（含彈匣壹個，槍枝管制編號00
00000000號）、制式九釐米子彈貳顆，均沒收。
    事  實
一、乙○○明知未經許可，不得無故寄藏具殺傷力之各式槍枝及
    子彈，竟於民國98年3 月16日晚間10時許前某時，在不詳地
    點，受真實姓名年籍不詳之人委託，受寄裝放具有殺傷力之
    奧地利GLOCK 廠26型口徑9mm 制式半自動手槍1 把（含彈匣
    1 個，槍枝管制編號0000000000號）、口徑9mm 子彈6 顆（
    其中5 顆為制式子彈，1 顆為由金屬彈殼組合直徑9.0mm 金
    屬彈頭而成）之透明塑膠夾鏈袋1 只而代為保管，迄至98年
    3 月17日下午4 時5 分許，經警持本院所核發之搜索票至乙
    ○○位於高雄市三民區○○○路861 號10樓之5 之住處執行
    搜索時，乙○○雖不在現場，惟警方當場於乙○○之姐黃婉
    婷（所涉違反槍砲彈藥刀械管制條例部分另經臺灣高雄地方
    法院檢察署檢察官為不起訴處分）房間內衣櫥上層扣得裝放
    上開手槍1 把、子彈6 顆之透明塑膠夾鏈袋1 只，並經黃婉
    婷表示為乙○○所有，始悉上情。
二、案經高雄市政府警察局移送臺灣高雄地方法院檢察署檢察官
    偵查起訴。
    理  由
壹、證據能力部分：
    按被告以外之人於審判外之陳述，雖不符前4 條之規定，而
    經當事人於審判程序同意作為證據，法院審酌該言詞陳述或
    書面陳述作成時之情況，認為適當者，亦得為證據，刑事訴
    訟法第159 條之5 第1 項定有明文。查本案認定事實所引用
    之卷內證據資料，除原已符同法第159 條之1 至第159 條之
    4 規定、及法律另有規定等傳聞法則例外規定，而得作為證
    據外，並無證據證明係公務員違背法定程式所取得，而檢察
    官、被告及辯護人於本院行準備程序及審理時，均同意其作
    為本案證據之證據能力，且本院審酌前揭陳述作成時之情況
    ，並無違法取證之瑕疵，亦認以之作為證據為適當，是本件
    有關被告以外之人於審判外之言詞或書面陳述等供述證據，
    依前揭法條意旨，自均得為證據。
貳、實體部分：
一、訊據被告矢口否認有何違反槍砲彈藥刀械管制條例之犯行，
    辯稱：伊於97年12月間開始在高雄市○○○路28號華納舞廳
    上班，扣案之槍、彈是伊於98年3 月16日凌晨5 、6 時許，
    在該舞廳2 樓包廂內撿到的，當時伊喝醉了，看到包廂內有
    一只透明塑膠袋，沒有看裡面是什麼就隨手放進包包中帶回
    家；是回家睡醒後，才發現包包裡有這袋東西，但又趕著出
    門，所以就拜託黃婉婷幫伊放，連袋子裡面裝什麼都不知道
    ，更不知道是有殺傷力的制式槍、彈云云。惟查：
  (一)98年3 月17日下午4 時5 分許，警方持本院所核發之搜索票
    至被告位於高雄市三民區○○○路861 號10樓之5 之住處執
    行搜索，其時被告不在現場，而警方於上址證人即被告之姐
    黃婉婷房間內衣櫥上層，扣得裝放手槍1 把、子彈6 顆之透
    明塑膠夾鏈袋1 只等情，為被告所不否認，且經證人黃婉婷
    於警詢中證稱：警方在伊房間衣櫥內上櫃查獲之透明塑膠夾
    鏈袋1 只係被告交給伊保管等語明確（偵卷二第11-12 頁）
    ，且有本院98年度聲搜字第481 號搜索票2 紙、高雄市政府
    警察局刑事警察大隊搜索、扣押筆錄、扣押物品目錄表各1
    份、查獲照片5 張（偵卷一第28-34 頁、院卷二第9 頁、第
    10頁上方、第11頁）在卷可稽。又扣案之手槍1 把、子彈6
    顆經送內政部警政署刑事警察局經以檢視法、性能檢驗法、
    試射法、電解腐蝕法、比對顯微鏡法等方式鑑定結果，手槍
    部分認係口徑9mm 奧地利GLOCK 廠26型制式半自動手槍，槍
    號遭磨滅，槍管內具6 條右旋來復線，擊發功能正常，可供
    擊發同口徑制式子彈使用，具殺傷力；子彈部分其中5 顆認
    係口徑9mm 制式子彈，採樣3 顆試射可擊發，認均具殺傷力
    ，其中1 顆係非制式子彈，由金屬彈殼組合直徑9.0mm 金屬
    彈頭而成，經試射可擊發，認具殺傷力等情，亦有該局98年
    5 月11日刑鑑字第0980044831號槍彈鑑驗書1 份暨照片8 張
    在卷可查。是此部份事實自已足堪認定。
  (二)而就被告究竟如何取得扣案之槍、彈一節，經查，證人黃婉
    婷於98年（筆錄誤載為97年）3 月18日上午11時5 分警詢中
    證稱：警方所查扣裝有前開槍、彈之透明塑膠夾鏈袋是被告
    於98年3 月16日晚間10時左右在住處交給伊保管，因該夾鏈
    袋是透明的，故伊可以清楚看到裡面裝放之物品，被告表示
    是朋友寄放，但伊不知道被告該槍、彈之來源等語（偵卷二
    第11-12 頁），而證人此部分所述，核與其同日下午3 時54
    分許於臺灣高雄地方法院檢察署檢察官訊問時，基於被告身
    分所為之供述：扣案槍枝是被告的，被告在98年3 月16日晚
    間寄放給伊，被告說是朋友寄放等語（偵卷二第32頁）均屬
    相符，且其為被告之姐，甚難想像有故意虛構情節陷害被告
    之動機，是證人黃婉婷前開於警詢中所為關於扣案之槍、彈
    確為真實姓名年籍不詳之人所寄放於被告，被告再於98年3
    月16日晚間10時許交付證人保管等證詞，本即有甚高之可信
    性。又一般改造槍枝本無於槍枝本體刻印槍號之必要，縱為
    使槍枝外觀逼真而刻有槍號，亦無於刻印後再將之磨滅之情
    形，且若非具有殺傷力之槍枝，更無於平時即將槍枝與子彈
    分別放置，避免誤觸擊發危險之必要，若受託寄藏槍、彈之
    人見有此類槍號磨滅及槍、彈分別放置情形，對於該槍、彈
    屬有殺傷力之制式槍枝一事即足以有所認知，此理甚明。經
    查，扣案之塑膠夾鏈袋為無色透明，無須將槍、彈取出，自
    外觀即可輕易辨識袋內裝放有已磨滅槍號之槍枝本體1 把、
    彈匣1 個及金屬外觀之子彈6 顆等3 部分等情，業據證人即
    現場執行搜索之員警林信旭於審理時證稱：查獲該包夾鏈袋
    時，因該夾鏈袋是透明的，可以明顯看到槍、子彈、彈匣分
    開放，也沒有看到槍號等語（院卷二第41頁），核與前開查
    獲現場照片（院卷二第11頁）所示相符，復參以證人林信旭
    於審理中證稱：該包槍、彈放在衣櫥上層的衣服上面，衣櫥
    大約180 公分高，當時伊是站在椅子上拿下來，如果沒有站
    在椅子上，沒有辦法看到那把槍等語（院卷二第38頁），是
    足認除被告出門前特地委託證人黃婉婷保管該包槍、彈外，
    證人黃婉婷取得後且藏放於一般人難以察覺之衣櫃上層，是
    被告經他人委託代為保管而取得上開塑膠夾鏈袋時，即已知
    悉其內裝放之物係屬具有殺傷力之制式槍枝及子彈，仍同意
    為該人寄藏之等情，自亦足堪認定。
  (三)被告雖以前開情詞置辯，惟查，被告當時既任職於華納舞廳
    ，若於店內包廂發現疑似客人遺失之物品，若該物與自身所
    需全然無關、或可輕易知悉貿然持有之可能招致難以預期之
    風險，衡情均應通知公司主管處理，而非擅自將該無用之物
    或可能招致風險之物侵占入己。本件扣案裝放槍、彈之塑膠
    夾鏈袋之體積，自前開扣案照片中與員警手指大小之比例觀
    之，大約與一般成年男性之手掌大小類似，而並非一般輕易
    攜帶之物，且自外觀即可明顯得知其內裝放有槍枝、彈匣及
    金屬子彈，與一般使用圓形彈丸之模擬槍枝顯然有重大差異
    ，一般人依常識判斷均得認知該物應屬不得非法持有之物，
    是被告辯稱其發現該夾鏈袋後，所為反應係將之隨手放入包
    包內等語，是否屬實本非無疑。又被告於審理中供稱：伊平
    時上下班都是坐計程車，會跟計程車司機說家住在哪裡，98
    年3 月16日凌晨回家時伊也是跟司機報路並順利載伊到家門
    口，並順利回到位於10樓的住處等語（院卷二第51-52 頁）
    ，惟既然被告於98年3 月16日凌晨自華納舞廳搭乘計程車返
    家時，尚能清楚向司機表明其住處，顯然被告於其時之精神
    狀態，並未達於無法注意所取得該塑膠夾鏈袋內究竟裝放何
    等物品之程度甚明。再被告亦於審理中供稱：伊睡醒發現包
    包內有這包東西，模糊的看得出來是槍，因趕著要出門上班
    ，就先叫黃婉婷放著，想說去公司問問看是誰掉的等語（院
    卷二第51、53頁），是既然被告供稱當時出門之原因即係前
    往華納舞廳上班，且亦知悉該包物品為槍、彈及係在華納舞
    廳所取得，本即應直接將之帶往華納舞廳交予公司主管確認
    失主，為何竟捨此不為，反而先將之寄予證人黃婉婷，則若
    其日後並未尋得失主，又將如何處理？縱日後尋得失主，亦
    何苦徒增往返取物交還失主之累？是被告前開所辯，均與常
    情不符，顯屬臨訟卸責之詞，不足採信。
  (四)被告雖另辯稱：即屬擁有多年辦案經驗之證人林信旭亦稱無
    法當場判斷該槍枝是否為制式會具有殺傷力之槍枝，伊為年
    僅20歲之年輕女子，亦無從判斷該槍枝之真假云云。惟查，
    被告取得該槍、彈之原因，既為經他人所委託寄藏，而非如
    其所辯係因意外拾得而無辨識可能等情，已如前所述，是就
    被告而言，其足以認知扣案槍彈是否為具有殺傷力之制式槍
    彈之情境，與執行搜索時另應擔負費神注意現場狀況、保持
    證物原始狀態等勤務壓力之員警所得辨識槍枝之情境，本非
    相同，被告逕自比附援引，自非適當。至證人黃婉婷雖於偵
    查中翻異前詞，證稱：被告說槍枝是在公司撿到的等語（偵
    卷三第22頁），惟其此部份證詞與其於警詢中所述顯然矛盾
    ，且其與被告為姐妹關係，亦有於事發後迴護被告之動機，
    是本院認證人黃婉婷此部份證詞亦不足做為被告有利認定之
    依據，併此敘明。
  (五)綜上所述，被告所辯不足採信，本件罪證明確，被告所為應
    予依法論科。
二、核被告所為，係違反槍砲彈藥刀械管制條例第7 條第4 項、
    第12條第4 項之非法寄藏手槍、子彈罪。其寄藏本身所為之
    持有，乃寄藏之當然結果，不另論罪。其以一行為觸犯上開
    2 罪名，為想像競合犯，應從一重之寄藏具有殺傷力之制式
    手槍罪處斷。公訴人於本院行準備程序時已就被告持有本件
    槍枝部分，自行變更起訴法條為槍砲彈藥刀械管制條例第7
    條第4 項之非法持有手槍罪，雖仍有未合，惟該2 罪名既係
    規定於同一條項中，則尚無變更起訴法條之問題，併此敘明
    。爰審酌被告非法為他人寄藏槍彈，對他人之身體、生命及
    社會治安均構成潛在之危險，且使實際擁有該槍彈之人得以
    逃避檢警查緝，影響社會秩序情形重大，所為實屬不該，且
    被告犯罪後，始終否認犯行，未見其表達悔悟之意，於犯罪
    後態度部分無從為其有利之考量，並慮及被告甫高職畢業，
    年紀尚輕，且前無經法院論罪科刑之紀錄，亦無證據證明其
    持有扣案槍彈時間已長等一切情狀，量處如主文所示之刑，
    並諭知併科罰金8 萬元，罰金部分並諭知如主文所示之易服
    勞役折算標準，以資懲儆。扣案之制式手槍1 枝及制式9mm
    子彈2 顆經送鑑定結果，確具殺傷力，業如前述，而屬違禁
    物，應依刑法第38條第1 項第1 款規定宣告沒收之。至扣案
    亦具殺傷力之制式9mm 子彈3 顆、非制式子彈1 顆，均業經
    鑑定時因擊發、試射而喪失其違禁物之性質，爰不予宣告沒
    收。
據上論斷，應依刑事訴訟法第299 條第1 項前段，槍砲彈藥刀械
管制條例第7 條第4 項、第12條第4 項，刑法第11條前段、第55
條、第38條第1 項第1 款、第42條第3 項，判決如主文。
本案經檢察官甲○○到庭執行職務。
中    華    民    國    99    年    1     月    27    日
            刑事第九庭  審判長  法  官  鄭詠仁
                                法  官  王碧瑩
                                法  官  黃沛文
以上正本證明與原本無異。
如不服本判決應於收受送達後10日內向本院提出上訴書狀，並應
敘述具體理由；如未敘述上訴理由者，應於上訴期間屆滿後20日
內向本院補提理由書（均須按他造當事人之人數附繕本）「切勿
逕送上級法院」。
中    華    民    國    99    年    1     月    27    日
                                書記官  鄧思辰
附錄本判決論罪法條：
槍砲彈藥刀械管制條例第7 條
未經許可，製造、販賣或運輸火砲、肩射武器、機關槍、衝鋒槍
、卡柄槍、自動步槍、普通步槍、馬槍、手槍或各類砲彈、炸彈
、爆裂物者，處死刑、無期徒刑或7 年以上有期徒刑；處徒刑者
，併科新臺幣3 千萬元以下罰金。
未經許可，轉讓、出租或出借前項所列槍砲、彈藥者，處無期徒
刑或5 年以上有期徒刑，併科新臺幣1 千萬元以下罰金。
意圖供自己或他人犯罪之用，而犯前二項之罪者，處死刑或無期
徒刑；處徒刑者，併科新臺幣5 千萬元以下罰金。
未經許可，持有、寄藏或意圖販賣而陳列第1 項所列槍砲、彈藥
者，處5 年以上有期徒刑，併科新臺幣1 千萬元以下罰金。意圖
供自己或他人犯罪之用，以強盜、搶奪、竊盜或其他非法方法，
持有依法執行公務之人所持有之第1 項所列槍砲、彈藥者，得加
重其刑至二分之一。
第1 項至第3 項之未遂犯罰之。
槍砲彈藥刀械管制條例第12條
未經許可，製造、販賣或運輸子彈者，處1 年以上7 年以下有期
徒刑，併科新台幣500 萬元以下罰金。
未經許可，轉讓、出租或出借子彈者，處6 月以上5 年以下有期
徒刑，併科新台幣300 萬元以下罰金。
意圖供自己或他人犯罪之用，而犯前二項之罪者，處3 年以上10
年以下有期徒刑，併科新台幣700 萬元以下罰金。
未經許可，持有、寄藏或意圖販賣而陳列子彈者，處5 年以下有
期徒刑，併科新台幣300 萬元以下罰金。
第1 項至第3 項之未遂犯罰之。


司法院資訊處製作；財團法人民間司法改革基金會備份。
